【裁判字號】    99,聲,4548
【裁判日期】    991123
【裁判案由】    聲請具保停止羈押
【裁判全文】
臺灣臺中地方法院刑事裁定              99年度聲字第4548號
聲  請  人
即 被告 之
選任辯護人  江燕鴻律師
被      告  林仲毅
選任辯護人  江燕鴻律師
            蔣志明律師
            楊榮富律師
上列聲請人因被告違反貪污治罪條例等案件（99年度訴字第2269
號），聲請具保停止羈押，本院裁定如下：
    主  文
聲請駁回。
    理  由
一、聲請意旨略以：同案被告胡文龍、劉明峰、謝新吉、郭錦勳
    、趙健達等證人於警、偵訊時均證述：所有關於評選名單、
    洩漏底價、或交付回扣等事，渠等均係與共同被告何宏藩接
    觸，從未與被告林仲毅接觸，則渠等之證詞並非不利於被告
    ，又有何勾串之必要，縱認被告與胡文龍等證人有勾串之虞
    ，然胡文龍等證人業於民國99年10月28日審理時交互詰問完
    畢，顯已無勾串共犯或證人之虞。本案所有證人業已交互詰
    問完畢，相關審理程序亦已幾近結束，而被告羈押並禁止接
    見通信近7 個月之久，如繼續羈押被告除有牴觸無罪推定原
    則、武器平等原則及過度限制刑事被告充分防禦權而違反比
    例原則之虞外，且因被告有參與本屆第一次大臺中直轄市市
    議員之選舉，倘再繼續羈押被告，被告勢必無法參與任何公
    辦政見發表會，及其他合法申請之競選活動，如此顯然嚴重
    侵害被告受憲法保障之參政權，又被告老父已80歲，為風燭
    殘年之軀，卻仍須為被告選舉事務日夜操勞，其身心俱已蒙
    受極大壓力，倘若繼續羈押被告，致令被告老父須為保障被
    告參政權，而代被告參與各種競選活動捨命奮鬥，實有違反
    憲法人權保障之虞，爰請准予被告具保停止羈押等語。
二、按被告及得為其輔佐人之人或辯護人，得隨時具保，向法院
    聲請停止羈押，刑事訴訟法第110 條第1 項定有明文，本件
    由被告林仲毅之辯護人江燕鴻律師聲請具保停止羈押，揆諸
    上開規定，核無不合，合先敘明。經查，被告林仲毅因違反
    貪污治罪條例等案件，經本院認其涉犯貪污治罪條例第4 條
    第1 項等罪嫌，有相關共犯之證述，並有通訊監察譯文及工
    程底價、開標記錄可稽，足認其涉犯貪污治罪條例第4 條第
    1 項等罪嫌重大，又被告與其他工程廠商、承辦人員及共犯
    仍有勾串之虞，所犯為最輕本刑5 年以上有期徒刑之罪，非
    予羈押，顯難進行審判、執行，認有羈押之必要，經本院依
    刑事訴訟法第101 條第1 項第2 、3 款之規定，於99年8 月
    6 日予以羈押，並禁止接見、通信，並於99年11月6 日延長
    羈押2 月，並禁止接見、通信在案。本院認被告林仲毅涉犯
    貪污治罪條例第4 條第1 項第2 、3 、5 款、第5 條第1 項
    第3 款之罪嫌，有證人即同案被告何宏藩、趙健達、吳夏萍
    、李權明、李玟憲、劉明峰、胡文龍、謝新吉、郭錦勳、吳
    麗濱等人於調查局及偵查中之證述，並有各該工程之招標案
    資料文件及通訊監察譯文在卷可佐，已足認其涉犯貪污治罪
    條例第4 條第1 項第2 、3 、5 款、第5 條第1 項第3 款之
    罪嫌重大，且被告否認犯罪，並與其他同案被告之供詞迥異
    ，而被告及其選任辯護人於本院準備程序時聲請傳喚證人即
    同案被告胡文龍、劉明峰、謝新吉、郭錦勳（業已死亡）、
    何宏藩、趙健達，並由選任辯護人行主詰問（其中同案被告
    何宏藩部分已於99年9 月23日本院審理時以證人身分交互詰
    問完畢，證人胡文龍、劉明峰、謝新吉部分亦於99年10月28
    日本院審理時以證人身分交互詰問完畢），另被告及其選任
    辯護人雖捨棄詰問證人即同案被告趙健達，惟本院認尚有傳
    喚證人即同案被告趙健達必要而依職權傳喚證人即同案被告
    趙健達，是尚有同案被告趙健達尚待以證人之身分傳喚進行
    詰問並與被告林仲毅對質，就本案之犯罪事實自足認仍有勾
    串共犯、證人之虞；另貪污治罪條例第4 條第1 項第2 、3
    、5 款、第5 條第1 項第3 款之罪之法定刑為無期徒刑或10
    年以上有期徒刑及7 年以上有期徒刑之罪，已有刑事訴訟法
    第101 條第1 項第3 款之情形，又衡諸被告因涉犯上開重罪
    經起訴，且知悉該等犯罪之法定刑非輕，被告逃匿以規避審
    判程序進行及刑罰執行之可能性甚高，有相當理由足認為其
    有逃亡之虞，本件若命被告具保、責付或限制住居等侵害較
    小之手段，均不足以確保審判或執行程序之順利進行，依本
    案訴訟進度，仍有對被告為羈押及禁止接見通信之必要。再
    被告於本案羈押中，業經本院准許被告於看守所簽署委託書
    並交還身分證，讓其委由他人代為登記參選99年臺中市市議
    員選舉，自無聲請人上開聲請事由所載剝奪被告受憲法保障
    之參政權利之情形，且聲請人其餘聲請事由所載被告因本案
    羈押中無法參與競選活動，須由其老父代為參與競選活動等
    情縱令屬實，亦非本院羈押時所應審酌之事由，自非可資為
    具保之理由。綜上所述，本院審酌被告所涉貪污治罪條例之
    犯罪事實對國家、社會侵犯之危害性及國家刑罰權遂行之公
    益考量，認對被告維持羈押處分係適當、必要，且經司法追
    訴之國家與社會公益與被告之人身自由之私益兩相利益衡量
    後，對被告維持羈押處分尚屬適當、必要，合乎比例原則，
    被告羈押之原因仍然存在，不能因具保而使之消滅，且有羈
    押及禁止接見通信之必要；此外，復查無不得駁回具保聲請
    停止羈押之法定事由，本件聲請人聲請具保停止羈押，尚難
    准許，應予駁回。
中    華    民    國    99    年    11    月    23    日
                  刑事第十六庭  審判長法  官  王世華
                                      法  官  蔡美華
                                      法  官  陳玉聰
以上正本證明與原本無異。
如不服本裁定，應於送達後5日內，向本院提出抗告狀。（應附
繕本）
                                      書記官  何俞瑩
中    華    民    國    99    年    11    月    23    日

司法院資訊處製作；財團法人民間司法改革基金會備份。
